臺灣臺南地方法院民事判決
106年度訴字第1662號
原      告  林群超
訴訟代理人  李慧千律師
            吳幸怡律師
            蔡鴻杰律師
上  一  人
複  代理人  董志鴻律師
被      告  黃奕曦（即黃水岸、陳盈灼之承受訴訟人）

            黃惠玲（即黃水岸、陳盈灼之承受訴訟人）


            黃琡雅（即黃水岸、陳盈灼之承受訴訟人）  

共      同
訴訟代理人  李合法律師
            劉芝光律師
上列當事人間請求損害賠償事件，本院於民國109年12月30日言
詞辯論終結，判決如下：
    主    　文
原告之訴及假執行之聲請均駁回。
訴訟費用由原告負擔。
    事實及理由
壹、程序方面：
一、按當事人死亡者，訴訟程序在有繼承人、遺產管理人或其他
    依法令應續行訴訟之人承受其訴訟以前當然停止；前開承受
    訴訟人於得為承受時，應即為承受之聲明；聲明承受訴訟，
    應提出書狀於受訴法院，由法院送達於他造，民事訴訟法第
    168條、第175條第1項、第176條分別定有明文。本件被告黃
    水岸、陳盈灼分別於民國107年7月15日、109年6月10日死亡
    ，有除戶謄本附卷可稽（見本院卷四第45頁至第47頁），茲
    由被告具狀聲明其繼承人即黃奕曦、黃惠玲、黃琡雅承受訴
    訟，經核尚無不合，應予准許。
二、次按訴狀送達後，原告不得將原訴變更或追加他訴，但擴張
    應受判決事項之聲明者，不在此限，民事訴訟法第255條第1
     項第3款定有明文。查原告起訴時聲明為：㈠黃水岸、陳盈
    灼應連帶給付原告新臺幣（下同）4,985,073元，及自起訴
    狀繕本送達翌日起至清償日止，按週年利率5%計算之利息。
    ㈡黃水岸、陳盈灼應將如附表一所示支票返還原告。㈢願供擔
    保，請准宣告假執行（見本院卷一第6頁至第7頁）。嗣於本
    院審理時變更其聲明為：㈠被告應於繼承被繼承人黃水岸、
    陳盈灼遺產範圍內連帶給付原告5,029,057元，其中4,985,0
    73元部分，自起訴狀繕本送達翌日、其中45,500元部分，自
    108年8月8日起，均至清償日止，按週年利率5%計算之利息
    。㈡被告應於繼承被繼承人黃水岸、陳盈灼遺產範圍內連帶
    給付原告3,229,401元，及自追加起訴狀繕本送達翌日起至
    清償日止，按週年利率5%計算之利息。㈢被告應將如附表一
    編號2至5所示支票（下稱系爭支票）返還原告。㈣願供擔保
    ，請准宣告假執行（見本院卷四第526頁至第527頁），核原
    告上開所為訴之變更，屬擴張應受判決事項之聲明，揆諸前
    揭法律規定，應予准許。
貳、實體方面：
一、原告主張：
  ㈠原告為長期經營養殖漁業，於101年10月2日與黃水岸、陳盈
    灼簽訂如原證一所示之房屋租賃契約書（下稱系爭A契約）
    ，約定由原告以每月租金50,000元承租陳盈灼所有門牌號碼
    臺南市○○區○○村○○000號之80房屋（下稱系爭房屋），租賃
    期間自102年1月1日起至107年12月31日止，共計6年，並約
    定租約最少3期每期6年。嗣於105年9月間颱風來襲，系爭房
    屋不耐強風而劇烈搖晃，兼有屋頂、大門損壞及屋內漏水之
    情事，原告旋透過被告黃惠玲轉知黃水岸、陳盈灼，有關系
    爭房屋應進行補強結構工程，否則有隨時坍塌之可能，詎黃
    水岸、陳盈灼拒絕進行上開補強結構工程，原告遂於106年6
    月28日寄發存證信函予黃水岸，表示依民法第424條規定終
    止租賃關係，經黃水岸於同年月29日收受，租賃關係於該日
    終止。原告因系爭房屋有結構安全之瑕疵，受有下列損失：
  ⒈系爭房屋內養魚設備費用4,260,000元。
  ⒉搬遷費用347,573元。
  ⒊106年3月至6月29日租金180,484元。
  ⒋106年7月至8月租金91,000元。
  ⒌106年9月至12月租金支票即系爭支票。
　⒍押租金150,000元。
  ⒎原告養殖之魚類，於搬離系爭房屋時有大量死亡結果，受有
    損害3,229,401元：以魚類價值6,458,803元乘以致死率50%
    計算。
  ㈡為此，爰依系爭A契約及侵權行為、不當得利與債務不履行之
    法律關係提起本件訴訟等語，並聲明：⒈被告應於繼承被繼
    承人黃水岸、陳盈灼遺產範圍內連帶給付原告5,029,057元
    ，其中4,985,073元部分，自起訴狀繕本送達翌日、其中45,
    500元部分，自108年8月8日起，均至清償日止，按週年利率
    5%計算之利息。⒉被告應於繼承被繼承人黃水岸、陳盈灼遺
    產範圍內連帶給付原告3,229,401元，及自追加起訴狀繕本
    送達翌日起至清償日止，按週年利率5%計算之利息。⒊被告
    應將系爭支票返還原告。⒋願供擔保，請准宣告假執行。
二、被告則以：原告於承租系爭房屋前曾至現場察看，知悉系爭
    房屋已建築多年，後方鐵皮增建部分無使用執照，仍決定以
    現況承租，嗣於105年間，原告因遺失系爭A契約，再與黃水
    岸簽訂如被證一所示之房屋租賃契約書（下稱系爭B契約）
    ，約定系爭A契約作廢，且房屋損害有修繕必要時，由承租
    人即原告負責修繕，故系爭房屋有結構安全瑕疵而有修繕必
    要時，應由原告負擔修繕費用，不得依債務不履行之法律關
    係請求被告連帶賠償，更何況，原告係現況承租系爭房屋，
    迄今仍未搬遷，顯見系爭房屋無何結構瑕疵致原告無法使用
    或違反原告與黃水岸約定使用收益狀態之情事；至原告請求
    系爭房屋內養魚設備費用部分，仍在使用之設備不得請求被
    告賠償，已拆除部分應計算折舊；原告於租期屆至時，本應
    騰空交還系爭房屋，搬遷費用並非終止租賃關係所生損害；
    原告雖於106年6月28日寄發存證信函予黃水岸終止租賃關係
    ，然迄今仍占有使用系爭房屋，被告收取106年3月至8月之
    租金，並持有原告欲用以給付106年9月至12月租金之系爭支
    票，係有法律上原因；押租金於承租人交還房屋時，出租人
    始有返還義務，原告既未交還系爭房屋，被告即無返還押租
    金之義務；至魚類搬遷所受損害部分，原告無法證明魚類價
    值，倘魚類搬離系爭房屋即有死亡可能，原告出售魚類亦有
    相同結果，是魚類因搬遷死亡與本件並無相當因果關係等語
    ，資為抗辯，並聲明：原告之訴及假執行之聲請均駁回；如
    受不利判決，願供擔保，請准宣告免為假執行。
三、兩造不爭執事項（見本院卷四第539頁至第544頁）：
  ㈠原告於101年10月2日與黃水岸、陳盈灼簽訂系爭A契約，約定
    由原告以每月租金50,000元承租系爭房屋，租賃期間自102
    年1月1日起至107年12月31日止，共計6年。
  ㈡系爭A契約第4條約定：「租金應於每月10日以前繳納，每次
    應繳1個月份，乙方（即原告，下同）不得藉詞拖延。」、
    第5條約定：「乙方應於訂約時，交於甲方（即黃水岸、陳
    盈灼，下同）150,000元作為押租保證金，乙方如不願續承
    租，甲方應於乙方遷空、交還房屋後無息退還押租保證金。
    」、第11條約定：「乙方應以善良管理人之注意使用房屋，
    除因天災地變等不可抗拒之情形外，因乙方之過失致房屋毀
    損，應負損害賠償之責。房屋因自然之損壞有修繕必要時，
    由甲方負責修理。」、第17條約定：「租賃期滿遷出時，乙
    方所有任何傢俬雜物等，若有留置不搬者，應視作廢物論，
    任憑甲方處理，乙方絕不異議。」之內容。
  ㈢系爭A契約另以手寫方式約定第21條：「1.租約最少3期每期6
    年，每期租約到期，甲方無異議允許繼續承租。2.從簽約日
    開始甲方同意乙方進入工廠裝修。3.租金從第3年開始每2 
    年每月租金增加1,500元。4.目前屋頂有漏水或門窗有破壞
    不能使用，甲方要負責修理。5.甲方提供建物使用執照影本
    乙份。」，4.部分經畫線刪除、第21條：「甲方廠房交給乙
    方以後，修理費用由乙方負責。」之內容。
  ㈣系爭B契約上載：「出租人為黃水岸、承租人為原告，約定原
    告以每月租金50,000元承租陳盈灼所有系爭房屋，租賃期間
    自102年1月1日起至107年12月31日止，押租金150,000 元。
    」之內容。
  ㈤系爭B契約第10條修繕及改裝記載：「房屋損壞而有修繕之必
    要時，應由承租人負責修繕。房屋有改裝設施之必要，經出
    租人同意，承租人得依相關法令自行裝設。」之內容。
  ㈥系爭B契約另以手寫方式記載第27條：「1.租約最少3期每期6
    年，每期租約到期，甲方無異議允許繼續承租。2.從簽約日
    開始甲方同意乙方進入工廠裝修。3.租金從第3年開始每2 
    年每月租金增加1,500元。4.甲方提供建物使用執照影本乙
    份。5.雙方原合約遺失作廢立契約人雙方同意原合約取消作
    廢。」之內容。
  ㈦原告與黃水岸、陳盈灼簽訂系爭A契約、系爭B契約時，係約
    定原告於租賃期間屆滿後，應騰空返還系爭房屋，亦即將系
    爭房屋內之物品清空、裝潢設備拆除以空屋交還。
  ㈧黃水岸於106年6月14日寄發如原證九所示之存證信函予原告
    ，記載：「租約之租期雖未屆至，惟系爭房屋已達使用年限
    ，實有危害公共安全之虞，如遇天災事變，亦恐對承租人之
    人身安全及財產造成嚴重損害，為此，依租約第13條第2項
    終止租約之意思，請於函到後2月內遷出，即將系爭房屋回
    復原狀返還予陳盈灼。」，經原告於同年月15日收受；原告
    復於106年6月28日寄發如原證十所示之存證信函予黃水岸，
    記載：「系爭房屋已有瑕疵，恐危及本人之安全或健康，黃
    水岸亦認系爭房屋有危害公共安全及造成本人人身、財產損
    害之虞，足見系爭房屋有民法第424條規範之『租賃房屋有瑕
    疵，危及承租人安全或健康』之情狀，應無疑義，為此，依
    上開民法規定，向黃水岸為終止租約之意思表示。」，經黃
    水岸於同年月29日收受。
  ㈨黃水岸、陳盈灼業將原告交付作為系爭房屋106年7月租金之
    票面金額45,500元之支票1張兌現。
  ㈩原告簽發如附表一所示之支票5張，並交予黃水岸以繳納系爭
    房屋106年8月至12月租金，如附表一編號1所示支票業經黃
    水岸、陳盈灼兌現；如附表一編號2至5所示支票即系爭支票
    均未兌現，現為被告共同持有。
  原告已繳交系爭房屋押租金150,000元予黃水岸。
  臺南市結構工程技師公會108年5月15日南市結技㈢瑞字第1683
    號函及所附鑑定報告書（下稱系爭鑑定報告）記載：「鑑
    定標的物不合乎結構安全。鑑定標的物無法承受法規規定
    基本設計風速的吹襲。系爭房屋不合乎結構安全即不符合
    一般建築物對結構安全之要求。鑑定標的物結構系統不良
    ，勁度太小，樑柱斷面太小細長偏大。若依現有結構系統補
    強，相對每一支柱都需新設一支柱，兩柱間須以新設3支樑
    連接。另原有柱間亦須新設置2層圍樑，以解決原有柱細長
    比太大的問題，故鑑定標的物外圍需再新設26支柱。並在原
    有柱間新設2層圍樑。屋頂鋼樑則需在樑適當處立新柱約需
    再新設10支柱，新設柱可能與鑑定標的物原有構造物有干涉
    的問題，而造成鑑定標的物使用功能受損。綜上所言所需新
    增的樑柱數量非常多，概估補強工程造價約為9,030,000元
    ，補強造價可能大於鑑定標的物原有造價，且使用功能受損
    。」之內容。
  兩造間就系爭房屋之租賃關係業於106年6月29日終止，原告
    迄今仍未搬離系爭房屋。
  系爭B契約上載原告之印文為真正，原告有將該印文之印章交
    予代書即訴外人涂淑貞。
  原告在系爭房屋內施作養魚工程設備項目及金額如附表二所
    示，被告對於原告已支付工程款5,530,000元不爭執。
  系爭房屋有結構不安全之瑕疵。
  臺南市結構工程技師公會109年3月10日南市結技㈢瑞字第2781
    號函記載：「說明：風力設計於95年以前依建築技術規則
    建築構造編風力條文，95年另訂定建築物耐風設計規範，再
    於104年修訂。系爭房屋鑑定報告書中採用104年修訂之建築
    物耐風設計規範。因系爭房屋增建之結構系統不良，勁度太
    小，梁柱斷面太小。所有鋼柱及大部分屋頂鋼樑桿件應力比
    皆大於1，為不合乎結構安全。以91年做為系爭房屋增建之
    日期，若依95年以前建築技術規則建築構造編風力條文，研
    判仍為不合乎結構安全。」之內容。
四、兩造爭執事項（見本院卷四第544頁）
  ㈠系爭房屋如有修繕必要，應由出租人或承租人負責？
  ㈡原告依不完全給付、侵權行為及瑕疵擔保之法律關係，請求
    被告給付系爭房屋養魚設備費用4,260,000元，有無理由？
  ㈢原告依不完全給付、侵權行為及瑕疵擔保之規定，請求被告
    給付搬遷費用347,573元，有無理由？
  ㈣原告依侵權行為及不當得利之法律關係，請求被告返還106年
    3月至8月經被告兌現之票面金額共為273,000元之支票金額
    ，有無理由？
  ㈤原告依系爭A契約第5條及不當得利之法律關係，請求被告返
    還押租金150,000元，有無理由？
  ㈥原告依民法第227條第2項、第216條之規定，請求被告給付魚
    類搬遷受損3,229,401元，有無理由？
  ㈦原告依民法第767條第1項前段之規定，請求被告返還系爭支
    票，有無理由？
五、本院得心證之理由：
  ㈠系爭房屋有修繕必要時，應區分建物主體結構部分由出租人
    負擔、簡易修繕行為由承租人負擔：
　⒈按代理權之限制及撤回，不得以之對抗善意第三人。但第三
    人因過失而不知其事實者，不在此限，民法第107條定有明
    文。　　
　⒉原告主張：黃水岸透過涂淑貞表示系爭A契約遺失，原告始請
    涂淑貞將系爭A契約影印交予黃水岸參酌，並無重新簽立租
    約或廢除系爭A契約之意思，系爭B契約與系爭A契約不同部
    分，係涂淑貞越權代理，原告不予承認等語。經查，證人涂
    淑貞於本院審理時證稱：系爭房屋為黃水岸所有，但所有人
    登記為陳盈灼，房屋租賃契約係由黃水岸出面與原告洽談，
    就伊所知，原告與黃水岸有簽約二次，第一次簽約沒多久，
    原告就把相關資料影本交予伊辦理公司登記事宜，嗣黃水岸
    留存之租約不見，始要求重新簽約，原告交代伊要與第一次
    簽約內容一樣，故伊依照原告交付之系爭A契約影本草擬系
    爭B契約，並將系爭A契約手寫部分填載上去，伊把系爭B契
    約給黃水岸閱覽時，黃水岸沒有異議，只要求加註第27條第
    5項，且黃水岸於系爭B契約用印時，原告並未用印，原告有
    授權伊簽約用印，但伊忘記用印後有無把系爭B契約給原告
    閱覽；伊雖於系爭B契約勾選由原告負責修繕，但伊有口頭
    告知黃水岸女兒，小修繕由原告負責、房屋結構問題由黃水
    岸負責等語（見本院卷一第248頁至第255頁），可知證人涂
    淑貞代理原告與黃水岸簽訂系爭B契約時，原告之授權範圍
    係簽訂與系爭A契約內容相同之契約，是系爭B契約與系爭A
    契約內容不同部分，自屬證人涂淑貞逾越代理權限所為，然
    證人涂淑貞既為代書，受原告委任處理系爭房屋簽約事宜，
    黃水岸復經由證人涂淑貞轉知原告欲重新簽約，可見證人涂
    淑貞確有取得原告授權，得代理原告與黃水岸簽訂系爭B契
    約，且原告並未提出任何證據得證明黃水岸於簽訂系爭B契
    約時，有知悉或因過失而不知原告與證人涂淑貞間所約定之
    授權限制，依上開說明，原告自不得以越權代理為由對抗黃
    水岸，是系爭房屋之權利義務關係應以系爭B契約為準。
　⒊次按解釋意思表示，應探求當事人之真意，不得拘泥於所用
    之辭句，民法第98條定有明文。即解釋契約，應於文義上及
    論理上詳為推求，以探求當事人立約時之真意，並通觀契約
    全文，斟酌訂立契約當時及過去之事實、交易上之習慣等其
    他一切證據資料，本於經驗法則及誠信原則，從契約之主要
    目的及經濟價值作全盤之觀察，以為其判斷之基礎，不能徒
    拘泥字面或截取書據中一二語，任意推解致失其真意（最高
    法院99年度台上字第1421號判決意旨參照）。
　⒋細繹系爭B契約第10條雖約定房屋損害而有修繕之必要時，應
    由承租人即原告負責修繕（見本院卷一第123頁），然衡諸
    常情，承租人所負擔之修繕義務應為簡易修繕行為，如更換
    紗門、電燈、水管等，倘涉及建物主體結構，須先向主管機
    關申請建築執照經核可後始得施作，且施工所需金額較高、
    時間較長，屬重大工程事項，應非承租人得以負擔，若承租
    人就建物主體結構部分均需負責修繕，與其每月繳納之租金
    數額相較，顯然不符。準此，系爭房屋有修繕必要時，應區
    分建物主體結構部分由出租人負擔、簡易修繕行為由承租人
    負擔，較符合原告與黃水岸之真意。
　㈡原告得依民法第424條規定終止系爭B契約：　
　⒈按租賃物為房屋或其他供居住之處所者，如有瑕疵，危及承
    租人或其同居人之安全或健康時，承租人雖於訂約時已知其
    瑕疵，或已拋棄其終止契約之權利，仍得終止契約，民法第
    424條定有明文。
　⒉兩造對於系爭房屋有結構不安全之瑕疵、原告於106年6月28
    日寄發存證信函予黃水岸，以民法第424條規定為終止系爭B
    契約之意思表示，經黃水岸於同年月29日收受等情，均不爭
    執，是系爭B契約業於106年6月29日終止，即堪認定。
　㈢原告於訂約時已知系爭房屋有結構不安全之瑕疵，黃水岸交
    付之租賃物並無違反雙方約定使用收益狀態之情事：
　⒈按出租人應以合於所約定使用收益之租賃物，交付承租人，
    並應於租賃關係存續中，保持其合於約定使用、收益之狀態
    ，民法第423條定有明文。此項租賃物之交付與合於約定使
    用收益狀態之保持，乃出租人之主要義務，與承租人支付租
    金之義務，彼此有對價關係，如於租賃關係存續中，出租人
    未使租賃物合於約定使用收益狀態，致承租人不能達租賃之
    目的者，承租人非不得行使同時履行抗辯權，而拒絕租金之
    給付，亦得準用民法第347條再準用民法第359條之規定，請
    求出租人減少租金。所謂合於約定之使用、收益之狀態，應
    以當事人間於訂立租賃契約時所預設之共同主觀之認知，為
    其認定之標準（最高法院89年度台上字第422號判決意旨參
    照）。次按當事人主張有利於己之事實者，就其事實有舉證
    之責任，民事訴訟法第277條前段亦有明文。是民事訴訟如
    係由原告主張權利者，應先由原告負舉證之責，若原告先不
    能舉證，以證實自己主張之事實為真實，則被告就其抗辯事
    實即令不能舉證，或其所舉證據尚有疵累，亦應駁回原告之
    請求。本件原告於102年1月1日向黃水岸承租系爭房屋後，
    直至106年6月28日始以存證信函向黃水岸主張系爭房屋有危
    害其人身及財產安全之虞，期間已長達4年餘，足認黃水岸
    交付系爭房屋予原告之初，應符合雙方約定之使用收益狀態
    ，始合常理，則原告主張系爭房屋未於租賃關係存續中保持
    合於約定使用收益之狀態，既為被告所否認，原告告自應就
    上開有利於己之事實負擔舉證責任。
　⒉原告雖以系爭鑑定報告為據，欲證明系爭房屋有結構不安全
    之瑕疵，已違反約定使用收益之狀態，然查：
　⑴觀諸系爭A契約、系爭B契約均有以手寫方式約定「1.租約最
    少3期每期6年，每期租約到期，甲方無異議允許繼續承租。
    2.從簽約日開始甲方同意乙方進入工廠裝修。3.租金從第3
    年開始每2 年每月租金增加1,500元。4.甲方提供建物使用
    執照影本乙份。」之內容（見本院卷一第19頁、第125頁）
    ，可知原告於簽訂系爭A契約、系爭B契約時，均有要求黃水
    岸、陳盈灼提出建物使用執照；再參以原告於本院審理時自
    承：伊承租系爭房屋係包含前方有使用執照之農舍及後方之
    鐵皮屋，伊在承租前有去現場看過，裡面都空空的，什麼東
    西都沒有，伊去屋內繞一圈約十分鐘就出來，伊承租時在乎
    建物有沒有一個外殼、夠不夠堅固，土地是否平整、是否有
    電、不淹水，因為伊有安全疑慮，向仲介反應，仲介說要跟
    黃水岸詢問有無使用執照，若有使用執照就是合法比較安全
    ，後來黃水岸在租屋前有提供使用執照，但有使用執照的農
    舍約80坪，後面鐵皮屋部分約500坪，使用執照所載面積跟
    系爭房屋實際面積相差很大，也就是有使用執照的農舍面積
    少很多，伊承租系爭房屋1年後又覺得怪怪的，才再提出質
    疑，因為農舍80坪而已，有16根很粗的柱子，但500多坪的
    鐵皮屋只有2根獨立的柱子，其他2根是跟農舍共有，租屋前
    伊想說有使用執照，就沒有問，因為增建也不能說不安全，
    租屋後1年黃水岸透過仲介跟伊說系爭房屋已經十幾年也沒
    有倒下來，伊就相信系爭房屋沒問題，所以重大的水池都是
    在第2年以後才開始蓋，當初第1年伊都怕怕的等語（見本院
    卷四第550頁至第552頁）。
　⑵依上開原告陳述內容與證據資料對照觀之，足見原告於承租
    系爭房屋前，曾至現場察看，知悉系爭房屋包含前方有使用
    執照之農舍及後方無使用執照之鐵皮屋，當時屋內十分空曠
    ，從外觀即可明顯辨別有使用執照之農舍面積約80坪、後方
    鐵皮屋約500坪，前方農舍有16根很粗的柱子、鐵皮屋只有2
    根獨立的柱子，其他2根柱子是與農舍共有之狀況；衡諸常
    情，原告身為大學老師（見本院卷四第339頁），應有相當
    社會歷練，既已清楚瞭解系爭房屋後方之鐵皮屋無使用執照
    ，屬未保存登記建物，對於系爭房屋後方鐵皮屋仍有安全疑
    慮時，理應選擇不予承租或於租賃契約書中特別載明出租人
    須提供鐵皮屋安全結構證明，原告捨此不為，並基於自主意
    識簽訂無要求出租人須提供系爭房屋後方鐵皮屋安全結構證
    明相關內容之系爭A契約、系爭B契約，益徵簽訂系爭A契約
    、系爭B契約時，原告與黃水岸、陳盈灼係約定以系爭房屋
    現況出租予原告，原告於訂約時應可知悉系爭房屋後方鐵皮
    屋部分有結構不安全瑕疵之可能，卻仍承租系爭房屋，因此
    ，原告方在承租系爭房屋後至106年6月28日前，長達4年餘
    之期間，依系爭房屋現況使用收益；況原告迄今仍在系爭房
    屋內養殖魚類，並未遷離，顯見系爭房屋雖不符建築法規之
    要求，但不致於無法使用收益，原告自不得事後翻異爭執系
    爭房屋後方鐵皮屋有結構不安全之瑕疵，已違反約定使用收
    益之狀態，亦即原告與黃水岸約定以現況承租系爭房屋，雖
    原告得依民法第424條規定終止系爭B契約，但黃水岸交付予
    原告之租賃物仍為合於其與原告約定之使用收益狀態，原告
    不得之後再為爭執。
　⑶更何況，系爭鑑定報告、臺南市結構工程技師公會109年3月1
    0日南市結技㈢瑞字第2781號函雖記載：「鑑定標的物不合
    乎結構安全。鑑定標的物無法承受法規規定基本設計風速
    的吹襲。系爭房屋不合乎結構安全即不符合一般建築物對
    結構安全之要求。鑑定標的物結構系統不良，勁度太小，
    樑柱斷面太小細長偏大。若依現有結構系統補強，相對每一
    支柱都需新設一支柱，兩柱間須以新設3支樑連接。另原有
    柱間亦須新設置2層圍樑，以解決原有柱細長比太大的問題
    ，故鑑定標的物外圍需再新設26支柱。並在原有柱間新設2
    層圍樑。屋頂鋼樑則需在樑適當處立新柱約需再新設10支柱
    ，新設柱可能與鑑定標的物原有構造物有干涉的問題，而造
    成鑑定標的物使用功能受損。綜上所言所需新增的樑柱數量
    非常多，概估補強工程造價約為9,030,000元，補強造價可
    能大於鑑定標的物原有造價，且使用功能受損。」、 「說
    明：風力設計於95年以前依建築技術規則建築構造編風力
    條文，95年另訂定建築物耐風設計規範，再於104年修訂。
    系爭房屋鑑定報告書中採用104年修訂之建築物耐風設計規
    範。因系爭房屋增建之結構系統不良，勁度太小，梁柱斷面
    太小。所有鋼柱及大部分屋頂鋼樑桿件應力比皆大於1，為
    不合乎結構安全。以91年做為系爭房屋增建之日期，若依95
    年以前建築技術規則建築構造編風力條文，研判仍為不合乎
    結構安全。」之內容（見外放之系爭鑑定報告第3頁至第6頁
    ，本院卷三第176頁），然系爭房屋後方之鐵皮屋既無使用
    執照，屬未保存登記建物，不能與依照建築法規興建並取得
    使用執照之「合法建物」等同視之，是系爭鑑定報告及上開
    臺南市結構工程技師公會函文雖認定系爭房屋不符合建築技
    術規則建築構造編風力條文，有結構不安全之瑕疵，惟「建
    築技術規則建築構造編風力條文」係規範「合法建物」應有
    之構造安全，自難以此較為嚴格之法規標準檢視未保存登記
    之鐵皮屋，並要求鐵皮屋亦須具備合法建物應有之結構安全
    ，此外，原告復未提出其他證據證明伊與黃水岸約定系爭房
    屋後方鐵皮屋須符合相關建築法規之結構安全規範，難認原
    告就黃水岸提供之租賃物有違反雙方約定使用收益狀態之事
    實已盡舉證之責。故原告此部分主張，顯無可採。
　㈣原告以黃水岸、陳盈灼提供之租賃物有結構安全之瑕疵，而
    依系爭A契約及侵權行為、不當得利與債務不履行之法律關
    係，請求被告於繼承被繼承人黃水岸、陳盈灼遺產範圍內連
    帶給付如原告聲明所示金額及利息並返還系爭支票，要屬無
    據，茲就原告請求之項目及金額，分述如下：
　⒈系爭房屋內養魚設備費用4,260,000元部分：
　　原告依不完全給付、侵權行為及瑕疵擔保之法律關係，請求
    被告給付系爭房屋內養魚設備費用4,260,000元。經查，原
    告於訂約時已知悉系爭房屋後方鐵皮屋部分有結構不安全瑕
    疵之可能，並以現況承租，系爭房屋縱有結構不安全之瑕疵
    ，亦無違反約定使用收益之狀態等情，已如前述，難認黃水
    岸有何原告所稱未依照債之本旨，出租有結構安全瑕疵之系
    爭房屋予原告，構成不完全給付之情事；更何況，原告並未
    舉證證明黃水岸有何侵害行為、保證品質或故意不告知瑕疵
    等事實，應認原告此部分主張與不完全給付、侵權行為及瑕
    疵擔保之構成要件尚屬有間，其請求於法無據。
  ⒉搬遷費用347,573元部分：
　  原告主張於租期屆滿前搬離系爭房屋，支出搬遷費用347,57
    3元云云。然查，兩造對於原告與黃水岸、陳盈灼簽訂系爭A
    契約、系爭B契約時，係約定原告於租賃期間屆滿後，應騰
    空返還系爭房屋，亦即將系爭房屋內之物品清空、裝潢設備
    拆除以空屋交還乙節，並不爭執，可知原告於租期屆滿後，
    本須將屋內物品遷離，原告亦未陳明何以現在搬遷，相較於
    租期屆滿遷讓會有額外搬遷費用之損害，難認已盡舉證之責
    ；況且，黃水岸並無原告所稱不完全給付、侵權行為及瑕疵
    擔保之情事，業經本院認定如前，是原告以不完全給付、侵
    權行為及瑕疵擔保之法律關係為據，請求被告給付搬遷費用
    347,573元，自不可採。　　
  ⒊106年3月至6月29日租金180,484元、106年7月至8月租金91,0
    00元、106年9月至12月租金支票即系爭支票部分：
　　原告主張系爭房屋有結構安全之瑕疵，依侵權行為及不當得
    利之法律關係，請求被告返還106年3月至6月29日租金180,4
    84元、106年7月至8月租金91,000元，並依民法第767條第1
    項前段規定，請求被告返還106年9月至12月租金支票即系爭
    支票云云。惟查，系爭房屋有結構不安全之瑕疵是否導致系
    爭房屋無法使用收益，二者並無必然相關，兩造對於系爭房
    屋自原告終止租賃關係後，迄今仍由原告占有使用中，原告
    並未交還系爭房屋鑰匙乙節，並不爭執，且本院會同兩造至
    系爭房屋現場履勘時，原告仍在系爭房屋內養殖魚類（見本
    院卷四第198頁至第202頁），足見原告現仍實際管領使用系
    爭房屋，是原告主張系爭房屋有結構安全瑕疵致無法使用收
    益，租金應全數減免，並請求被告返還已收取之租金及系爭
    支票，當屬無據。
  ⒋押租金150,000元部分：
　　原告主張租賃關係終止後，被告應返還押租金150,000元云
    云。然觀諸系爭B契約第6條約定：「押租金150,000元整，
    承租人應於簽訂本契約之同時給付出租人。前項押租金，出
    租人應於租期屆滿，承租人依約履行債務並交還房屋時無息
    返還之」之內容（見本院卷一第123頁），可認出租人於承
    租人交還租賃標的物時，始有返還押租金之義務，而原告迄
    今仍未搬離系爭房屋，尚不得請求被告返還押租金150,000
    元。
　⒌魚類搬遷受損3,229,401元部分：
　　原告依民法第227條第2項、第216條之規定，請求被告給付
    魚類搬遷受損3,229,401元云云。經查，系爭房屋有結構安
    全瑕疵，並不構成不完全給付及侵權行為，已經本院認定如
    前，是原告執此請求被告給付魚類搬遷受損3,229,401元，
    於法無據，難以准許。
六、綜上所述，原告依系爭A契約及侵權行為、不當得利與債務
    不履行之法律關係，請求被告應於繼承被繼承人黃水岸、陳
    盈灼遺產範圍內連帶給付原告5,029,057元，其中4,985,073
    元部分，自起訴狀繕本送達翌日、其中45,500元部分，自10
    8年8月8日起，均至清償日止，按週年利率5%計算之利息、
    應於繼承被繼承人黃水岸、陳盈灼遺產範圍內連帶給付原告
    3,229,401元，及自追加起訴狀繕本送達翌日起至清償日止
    ，按週年利率5%計算之利息、應將系爭支票返還原告，均無
    理由，不應准許。又原告之訴既經駁回，其假執行之聲請亦
    失所附麗，應併予駁回。
七、本件事證已臻明確，兩造其餘攻擊防禦方法及所提證據，經
    本院斟酌後，認為與本件判決結果不生影響，爰不予逐一論
    列，附此敘明。　　
八、訴訟費用負擔之依據：民事訴訟法第78條。
中　　華　　民　　國　　110 　年　　1 　　月　　20　　日
                  民事第一庭    審判長法  官  林雯娟
　
                                      法  官  童來好
　
                                      法  官  王鍾湄
　　　　　　　　　
【附表一】
編號 支票號碼 發票人 票面金額（新臺幣）     發票日 到期日 1 AB0000000 原告 45,500元 106 年8 月2 日 未載 2 AB0000000 原告 45,500元 106 年9 月2 日 未載 3 AB0000000 原告 45,500元 106 年10月2 日 未載 4 AB0000000 原告 45,500元 106 年11月2 日 未載 5 AB0000000 原告 45,500元 106 年12月2 日 未載 

【附表二】
施作者 施作內容 工程價金   （新臺幣） 原告支付金額   （新臺幣） 立紘工程行-洪竣宇 拆換屋頂PC版、白鐵天窗維修、屋頂浪板、水槽維修等工程（本院卷二第303頁） 295,000元 295,000元  後屋頂浪板、接縫修補、封口等工程（本院卷二第303頁） 120,000元 120,000元  壁肚浪板拆除及復原、白鐵門工程、屋頂抽風機（本院卷二第303 頁） 120,000元 120,000元 蘇鴻明 龍膽石斑與豐年蝦養殖鐵架等工程 790,000元 680,000元 （另110,000元以現金交付） 黃振坤 不鏽鋼鋼架 197,000元 197,000元 展茂水電公司-楊宗憲 高壓電工程（本院卷二第310頁、及本院卷二第311-312頁施作部分） 120,000元 120,000元 慶大工程行-顏志家 木桶工程、魚池工程、板模、鋼筋、混擬土等工程、深水池工程（本院卷二第313-314頁） 3,765,650元 3,550,000元 吳國勝 角材、風槍釘、螺絲釘、白鐵、木心板等材料、養殖槽等工程、尖尾螺絲、合板等材料、過濾槽、儲水槽等工程（本院卷二第315-317頁） 613,196元 488,000元 總計  6,020,846元 5,570,000元（含現金交付則為5,680,000 元） 

 以上正本係照原本作成。
如對本判決上訴，須於判決送達後20日內向本院提出上訴狀。
如委任律師提起上訴者，應一併繳納上訴審裁判費。
中　　華　　民　　國　　110 　年　　1 　　月　　20　　日
                                      書記官  黃怡惠